臺灣高等法院臺中分院刑事判決　　　　　94年度上訴字第980號
上　訴　人
即　被　告　乙○○
選任辯護人　張慶宗　律師
　　　　　　張志新　律師
上列上訴人因違反毒品危害防制條例案件，不服臺灣南投地方法
院九十四年度訴字第五二號中華民國九十四年四月六日第一審判
決（起訴案號：臺灣南投地方法院檢察署九十三年度偵字第三九
四一號），提起上訴，本院判決如下：
    主　　  文
原判決撤銷。
乙○○共同連續販賣第二級毒品，處有期徒刑柒年貳月，扣案之
第二級毒品甲基安非他命共壹拾壹包（實秤毛重共計壹拾玖點壹
柒捌公克），均沒收銷燬之。扣案之上開毒品外包裝袋壹拾壹只
、行動電話壹支（含門號0000000000號之晶片卡壹張
）沒收。販賣第二級毒品甲基安非他命所得財物新臺幣肆萬肆仟
伍佰元沒收，如全部或一部不能沒收時，以其財產抵償之。
    事 　　 實
一、乙○○曾因販賣化學合成麻醉藥品案件，於民國八十五年十
    一月十三日經臺灣南投地方法院以八十五年度訴字第三二二
    號判決處有期徒刑五年二月確定；再因販賣化學合成麻醉藥
    品、電信法及吸用化學合成麻醉藥品案件，於八十七年經臺
    灣南投地方法院以八十六年度訴字第三八四號判決處有期徒
    刑五年四月、四月、四月，並定其應執行刑為有期徒刑五年
    九月確定。上開二案經接續執行，甫於九十一年四月十七日
    縮短刑期假釋出監，現仍假釋中。詎乙○○仍不知悔改，與
    真實姓名、年籍均不詳，外號「阿義」之成年男子，明知甲
    基安非他命（Methamphetamine） 係政府公告禁止販售之第
    二級毒品，竟意圖營利，共同基於販賣第二級毒品甲基安非
    他命之概括犯意聯絡，自九十三年二月間某日起至九十三年
    十月間止，先由該「阿義」之男子，在不詳時間、地點，提
    供數量不詳之甲基安非他命給乙○○，再由乙○○以所有之
    門號0000000000號行動電話為聯絡工具，與欲購
    買甲基安非他命者聯絡後，以每包新臺幣（下同）二千五百
    元或三千元不等之價格賣給購買甲基安非他命之人，並於確
    定交易時間、地點後，由乙○○駕駛其所有之牌照號碼ＣＫ
    ─２５８８號自用小客車將甲基安非他命交給購買者，同時
    收取販賣甲基安非他命之款項，乙○○則每星期與該「阿義
    」之男子結帳一次，若一包售價為二千五百元，乙○○賺得
    五百元，若一包售價為三千元，乙○○賺得一千元之方式牟
    利，連續在南投縣竹山鎮公墓、大東遊藝場、陳冠霖之住處
    及其他竹山鎮市區不詳處所，將不詳數量之甲基安非他命，
    販售予陳冠霖每包三千元三次、賴茂進每包三千元十一次、
    蔡武成每包二千五百元一次，合計販賣所得新台幣肆萬肆仟
    伍佰元。嗣於九十三年十一月十五日十七時二十分許，乙○
    ○駕駛上開自用小客車行經竹山鎮○○路二六─十八號前，
    為警攔檢，經乙○○同意搜索，經警在上開車輛扣得甲基安
    非他命十一小包（毛重計一九．一七八公克）、乙○○所有
    之行動電話一支（含門號0000000000號之晶片卡
    一張）、記事本一本，而查獲上情。
二、案經南投縣政府警察局移送臺灣南投地方法院檢察署檢察官
    偵查起訴。
    理 　　 由
一、上揭犯罪事實，迭據被告乙○○於警、偵訊、原審及本院審
    理坦承不諱，核與證人陳冠霖、蔡武成、賴茂進於警詢及偵
    查中、原審審理時所證述向被告購買甲基安非他命之情節大
    致相符（見偵查卷第一四至一八頁、第九八、一二一、一四
    七頁，原審卷第一一八頁、一四二頁），被告之自白堪信與
    事實相符。又本件員警當場於被告所駕駛之自用小客車內查
    扣之白色結晶粉末十一包（毛重計一九．一七八公克），經
    送行政院衛生署管制藥品管理局以氣相層析質譜儀分析法鑑
    定，其結果送鑑之白色結晶粉末經抽檢其中一包檢出甲基安
    非他命（Methamphetamine）成分，此有該局九十四年二月
    十六日管檢字第０９４００００５９０號檢驗成績書一紙在
    卷可稽（見原審卷第一二○頁），可知被告供述扣案之白色
    結晶粉末十一包為甲基安非他命一節無訛。此外復有通聯紀
    錄一份（見偵查卷第一五○頁至二九一頁）、被告所有供販
    賣甲基安非他命所使用之行動電話一支（含門號00000
    00000號之晶片卡一張）扣案可資佐證。本件事證明確
    ，被告犯行堪予認定。
二、按甲基安非他命為毒品危害防制條例第二條第二項第二款所
    規定之第二級毒品。核被告所為，係犯毒品危害防制條例第
    四條第二項之販賣第二級毒品罪。其持有甲基安非他命之低
    度行為，為販賣之高度行為所吸收，不另論罪。被告與真實
    姓名、年籍均不詳，外號「阿義」之成年男子間就上開共同
    販賣甲基安非他命之犯行間，有犯意聯絡及行為分擔，為共
    同正犯。被告多次販賣甲基安非他命之犯行，時間緊接，所
    犯為構成要件相同罪名，顯係基於概括犯意而為，應依連續
    犯之規定以一罪論，除所犯法定本刑為無期徒刑之部分，依
    法不得加重外，依法加重之。另被告曾因販賣化學合成麻醉
    藥品案件，於八十五年十一月十三日經臺灣南投地方法院以
    八十五年度訴字第三二二號判決處有期徒刑五年二月確定；
    再因販賣化學合成麻醉藥品、電信法及吸用化學合成麻醉藥
    品案件，於八十七年經臺灣南投地方法院以八十六年度訴字
    第三八四號判決處有期徒刑五年四月、四月、四月，並定其
    應執行刑為有期徒刑五年九月確定。上開二案經接續執行，
    甫於九十一年四月十七日縮短刑期假釋出監，現仍假釋中，
    此有臺灣高等法院被告全國前案紀錄表一件附卷可稽，被告
    並非初犯，且其販賣毒品之期間甚長，且次數不少，故其犯
    罪情節，難認有值得憫恕之處，核與刑法第五十九條規定不
    合，本院認不依該規定減輕其刑。復按毒品危害防制條例第
    十七條規定：犯第四條第一項至第四項之罪，供出毒品來源
    ，因而破獲者，得減輕其刑，其立法意旨重在鼓勵具體供出
    其上游販毒者，俾資追查該毒梟前手及其上游毒品，以杜絕
    毒品之蔓延與氾濫為目的。倘未因其自白進而查獲毒梟前手
    或其上游毒品者，自不得執此邀本條規定之寬減。被告上訴
    意旨雖謂：被告為警查獲後已供出毒品來源，其上游為丙○
    ○，應構成得以減刑之情事云云。經查：本件被告遭查獲後
    ，雖於警訊中就丙○○有販賣一級毒品海洛因及二級毒品安
    非他命之情事向警方提供線索（見偵卷第七四頁），惟依據
    證人即警員廖達修於本院証稱：「（問：被告供出的上游是
    否為丙○○？）答：是的。」、「有申請搜索票去查證，但
    沒有搜到什麼相關事證。」、「（問：是否有對丙○○的裕
    隆座車去查證？）答：當時有對她的住處及車子進行搜索，
    她本人也有在場被搜索，但沒有搜到相關證據。」、「（問
    ：丙○○的案子是否會再查？）答：迄今沒有查到任何事證
    ，如果有其他事證發現才可能再查，被告提供的線索到此為
    止。」（見本院卷第六八至六九頁），綜上所述，本件並無
    因被告之所供而查獲毒品之來源，本院自無從依毒品危害防
    制條例第十七條之規定減輕其刑，附此敘明。原審認上訴人
    罪證明確，予以論罪科刑，固非無見，惟查，原審認被告乙
    ○○除販賣第二級毒品給陳冠霖、賴茂進、蔡武雄，販賣所
    得為新台幣肆萬肆仟伍百元外，尚有販賣第二級毒品安非他
    命予不詳姓名之人，而依連續犯之裁判上一罪關係，併為審
    究，惟此併辦部分事實認定，尚有未洽（理由如後，四之所
    述）。上訴人上訴意旨雖以其供出毒品來源，應予減刑，而
    指摘原審法院判決不當，雖無可取，惟原判決既有可議，即
    無可維持，自應由本院加以撤銷改判。爰審酌被告乙○○有
    二次販賣化學合成麻醉藥品罪、電信法及吸用化學合成麻醉
    藥品等前科，且現仍假釋中，此有臺灣高等法院被告全國前
    案紀錄表一件附卷可稽，素行不佳，其為圖一己私利，一再
    販賣甲基安非他命，嚴重危害社會治安，敗壞社會風氣，扣
    案之甲基安非他命多達十一包，復參酌本案僅查獲被告販售
    毒品予陳冠霖、蔡武成、賴茂進，販賣所得為新台幣肆萬肆
    仟伍百元，尚未牟得巨額暴利，及犯後坦承犯行等一切情狀
    ，量處如主文第二項所示之刑。扣案之甲基安非他命十一包
    （毛重共十九．一七八公克），為查獲之毒品，均應依毒品
    危害防制條例第十八條第一項前段規定，沒收銷燬之。毒品
    危害防制條例第十九條第一項規定：犯第四條至第九條、第
    十二條、第十三條或第十四條第一項、第二項之罪者，其供
    犯罪所用之物，沒收之。此項沒收係採義務沒收，為刑法第
    三十八條之特別規定。查本件扣案之行動電話一支（含門號
    0000000000號之晶片卡一張），係被告所有，且
    供與購買第二級毒品甲基安非他命之人聯絡所用之物，業據
    被告供承在卷；而扣案甲基安非他命之外包裝袋十一只，亦
    均係被告所有，且用於包裹毒品，防其裸露、潮濕，便於攜
    帶販賣，顯見前開物品，均係供犯罪所用之物，均應依毒品
    危害防制條例第十九條第一項規定沒收之。又被告販賣第二
    級毒品甲基安非他命所得財物為新台幣肆萬肆仟伍佰元，均
    應依毒品危害防制條例第十九條第一項規定諭知沒收之，如
    全部或一部不能沒收時，以其財產抵償之。至於扣案之記事
    本一本雖為被告所有，然並非供本件犯罪所用之物，業據被
    告供明在卷，且復查無其他證據證明係本件犯罪所用之物，
    尚難認與本案犯行有關，本院無從併予諭知沒收，附此敘明
    。
三、公訴人起訴意旨另以：被告乙○○於九十三年二月間起至九
    十三年十一月十五日止，尚有連續販賣第二級毒品給真實姓
    名年籍均不詳，綽號分別為「阿平」、「阿哲」、「高」、
    「波」、「瘦」、「文智」、「嘉慶」、「小楊」、「阿修
    」、「赤子慶」、「富明」、「阿發」、「猴」、「和」、
    「林」、「小宏」、「連莊」、「阿勇」、「立德」、「哲
    叔」、「阿升」、「阿慶」等人，以及其他姓名不詳者云云
    。訊據被告堅決否認有販賣安非他命給上開綽號者之犯行，
    並辯稱：伊並未販賣毒品給阿平等人等語。公訴人認被告此
    部分犯行，無非係以扣案之記事本為其論據。惟查：被告於
    偵訊中雖坦承：該記事本是買安非他命沒有還錢的等語；然
    被告於原審審理中則供述該記事本係登載賭債之用等語，則
    究竟該記事本所記載之內容是否為販毒帳目即非無疑，且觀
    該記事本內有電話號碼及會款、精油等多種事由之記載，則
    尚難僅以被告於偵訊中之供述，即認為該記事本所記載之「
    阿平」等人確為向被告購買甲基安非他命之人，是此部分事
    實尚乏積極證據足佐。按刑事訴訟法第一百六十一條已於九
    十一年二月八日修正公布，其第一項規定：檢察官就被告犯
    罪事實，應負舉證責任，並指出證明之方法。因此，檢察官
    對於起訴之犯罪事實，應負提出證據及說服之實質舉證責任
    。倘其所提出之證據，不足為被告有罪之積極證明，或其指
    出證明之方法，無從說服法院以形成被告有罪之心證，基於
    無罪推定之原則，自應為被告無罪判決之諭知（最高法院九
    十二年度臺上字第一二八號判例參照）。綜上所述，起訴意
    旨雖認被告尚有販賣毒品甲基安非他命予綽號「阿平」等人
    之事實，惟公訴人所指之證據顯難說服本院形成有罪認定之
    心證，是被告此部分犯行自屬不能證明，惟公訴人認此部分
    與前開販賣第二級毒品論罪科刑部分有連續犯之裁判上一罪
    關係，爰不另為無罪判決之諭知，附此敘明。
四、另被告乙○○雖迭於警詢、偵查及原審中自白，其自九十三
    年二月間起至九十三年十一月十五日止，尚有連續販賣第二
    級毒品給其他姓名不詳者，合計販賣所得二十四萬元云云。
    惟按被告之自白，不得作為有罪判決之唯一證據，仍應調查
    其他必要之證據，以查其是否與事實相符，刑事訴訟法第一
    百五十六條第二項定有明文。揆其立法目的不僅在於避免偵
    查機關為不當之取供，更係欲藉補強證據擔保自白之真實性
    。而所謂補強證據，則指除該自白本身外，其他足資以證明
    自白之犯罪事實確具有相當程度真實性之證據而言，須因補
    強證據與自白之相互利用，而足使犯罪事實獲得確信者，始
    足當之（最高法院七十四年台覆字第一○號判例參照）。經
    查：對於本件被告此部分販賣毒品甲基安非他命予其他不詳
    姓名者，除被告自白外，並未有其他補強證據佐證，且被告
    乙○○所謂販賣予其他姓名不詳者，又無年籍資料，可供傳
    訊查證屬實與否，是本件無法僅憑被告之唯一自白作為此部
    分為有罪判決之基礎。是被告此部分之犯罪亦屬原審判決不
    能證明，併為敘明。
據上論結，應依刑事訴訟法第三百六十九條第一項前段、第三百
六十四條、第二百九十九條第一項前段，毒品危害防制條例第四
條第二項、第十八條第一項前段、第十九條第一項，刑法第十一
條前段、第二十八條、第五十六條，判決如主文。
本案經檢察官甲○○到庭執行職務。
中　　華　　民　　國　　94　　年　　7 　　月　　5 　　日
              刑事第二庭  審判長法　官　李　璋　鵬
              　　　　　　　　　法　官　方　艤　駐
              　　　　　　　　　法　官　蕭　錦　鍾
上列正本證明與原本無異。
如不服本判決應於收受送達後十日內向本院提出上訴書狀，其未
敘述上訴之理由者並得於提起上訴後十日內向本院補提理由書（
均須按他造當事人之人數附繕本）。
                                書記官　廖　次　芬
中　　華　　民　　國　　94　　年　　7 　　月　　6 　　日
毒品危害防制條例第四條第二項：
製造、運輸、販賣第二級毒品者，處無期徒刑或七年以上有期徒
刑，得併科新臺幣七百萬元以下罰金。
毒品危害防制條例第十八條第一項：
查獲之毒品及專供製造或施用毒品之器具，不問屬於犯人與否，
均沒收銷燬之。但合於醫藥或研究之用者，得不予銷燬。
毒品危害防制條例第十九條第一項：
犯第四條至第九條、第十二條、第十三條或第十四條第一項、第
二項之罪者，其供犯罪所用或因犯罪所得之財物，均沒收之，如
全部或一部不能沒收時，追徵其價額或以其財產抵償之。
　　　　　　　　　　　　　　　　　　　　　　　　　　　Ｒ
